【裁判字號】    97,消債更,544
【裁判日期】    980831
【裁判案由】    更生事件
【裁判全文】
臺灣士林地方法院民事裁定           97年度消債更字第544號
聲  請  人
即  債務人  甲○○
                        號2樓.
上列當事人聲請更生事件，本院裁定如下：
    主  文
債務人甲○○自中華民國九十八年八月三十一日下午五時起開始
更生程序。
    理  由
一、按債務人與金融機構協商成立者，不得聲請更生或清算，但
    因不可歸責於己之事由，致履行顯有重大困難者，不在此限
    。本條例施行前，債務人依金融主管機關協調成立之中華民
    國銀行公會會員辦理消費金融案件無擔保債務協商機制與金
    融機構成立之協商，準用前項之規定，消費者債務清理條例
    第151 條第5 項、第6 項分別定有明文。次按，債務人不能
    清償債務或有不能清償之虞，且無擔保或無優先權之債務總
    額未逾新臺幣（下同）1,200 萬元者，於法院裁定開始清算
    程序或宣告破產前，得向法院聲請更生，觀諸消費者債務清
    理條例第3 條、第42條第1 項規定自明。又法院開始更生程
    序之裁定，應載明其年、月、日、時，並即時發生效力。法
    院開始更生或清算程序後，得命司法事務官進行更生或清算
    程序，必要時得選任律師、會計師或其他適當之自然人或法
    人一人為監督人或管理人，復為同條例第45條第1 項、第16
    條所明定。
二、聲請意旨略以：伊有不能清償債務之情事，前曾於民國95年
    間依照「中華民國銀行公會會員辦理消費金融案件無擔保債
    務協商機制」請求共同協商債務清償方案，協商成立，協商
    條件為每月還款2 萬3,096 元。惟伊於協商時所任職之公司
    可輪值大夜班提高收入，於更換工作後收入減少，現職之公
    司每月薪資僅20,000元，已顯不足以清償其協商還款，且伊
    尚須扶養其母親及配偶。是協商條件未考量伊必要生活支出
    ，伊確係因不可歸責於己，致履行協商條件顯有重大困難。
    且伊無擔保或無優先權之債務總額未逾1,200 萬元，復未經
    法院裁定開始清算程序或宣告破產，爰向本院聲請更生等語
    。
三、經查，債務人所主張之上開事實，業據提出中華民國銀行公
    會會員辦理消費金融案件無擔保債務協商機制協議書及無擔
    保債務還款計畫影本 (見本院卷第31至及33頁)、 財團法人
    金融聯合徵信中心當事人綜合信用報告之協商前置專用債權
    人清冊（本院卷第35至40頁）、財政部臺北市國稅局95、96
    、97年度綜合所得稅各類所得資料清單正本（見本院卷第12
    8至130頁）、財政部臺北市國稅局財產歸屬資料清單正本（
    見本院卷第127 頁）等為證，核閱屬實，堪認為真正。佐諸
    債務人卷附中華郵政內湖郵局存摺內頁影本（見本院卷第13
    3 至139 頁）、永豐商業銀行存摺內頁影本（見本院卷第14
    0 至147 頁）為證，是債務人於民國96年10月即無原公司之
    薪資所得，及至97年3 月始有薪資收入，債務人主張離職而
    收入減少，目前每月之薪資僅約20,000元，實屬為真。準此
    ，債務人目前之薪資即不足以支付其協商金額，遑論其能維
    持生活，足認債務人係因不可歸責於己之事由，致履行協商
    條件顯有困難。此外，債務人復查無消費者債務清理條例第
    6 條第3 項、第8 條或第46條各款所定駁回更生聲請之事由
    存在，則債務人聲請更生，應屬有據。揆諸首開說明，應予
    開始更生程序，並命司法事務官進行本件更生程序。
四、爰裁定如主文。
中    華    民    國    98    年    8     月    31    日
                  民事第二庭  法      官  張國勳
上為正本係照原本作成。
本件不得抗告。
中    華    民    國    98    年    8     月    31    日
                              書  記  官  周嫣蘋


司法院資訊處製作；財團法人民間司法改革基金會備份。
